臺灣高等法院刑事判決
110年度上訴字第2668號
上  訴  人  
即  被  告  賴紹凱




上列上訴人即被告因違反毒品危害防制條例案件，不服臺灣桃園
地方法院109年度訴字第394號，中華民國110年5月14日第一審判
決（起訴案號：臺灣桃園地方檢察署108年度毒偵字第3427號、1
09年度偵字第8371號），提起上訴，本院判決如下：
    主  文
上訴駁回。
    事  實
一、賴紹凱知悉甲基安非他命、大麻均為毒品危害防制條例第2 
    條第2項第2款公告列管之第二級毒品，非經許可，不得持有
    ，竟基於持有純質淨重20公克以上第二級毒品之犯意，於10
    8年6月16日前某時許，在不詳之地點，向真實姓名年籍不詳
    之人，取得甲基安非他命14包（含袋合計毛重45.557公克、
    因鑑驗共取樣0.0867公克、合計純質淨重36.0186公克）、
    大麻1包（毛重0.4010公克），自斯時非法持有純質淨重20
    公克以上之第二級毒品甲基安非他命及大麻。嗣於108年6月
    16日23時許，在其位於桃園市○○區○○路0段00巷0弄0號2樓2
    室居處內，因另案通緝為警查獲，並扣得上開甲基安非他命
    14包、大麻1包。
二、案經臺北市政府警察局萬華分局報請臺灣桃園地方檢察署檢
    察官偵查起訴。 　　
    理  由
壹、程序部分
一、審理範圍：原審認被告賴紹凱犯持有第二級毒品純質淨重20
    公克以上罪，另就被訴施用第二級毒品罪部分諭知不受理判
    決，檢察官未上訴，被告原就全部判決提起上訴，然於本院
    審理中撤回關於施用第二級毒品部分，此有撤回上訴聲請書
    1紙在卷可憑（本院卷第207頁），故本院審理範圍不及於被
    告被訴施用第二級毒品部分。
二、證據能力
　㈠按被告之自白，非出於強暴、脅迫、利誘、詐欺、疲勞訊問
    、違法羈押或其他不當方法，且與事實相符者，得為證據，
    刑事訴訟法第156 條第1 項定有明文。查公訴人以被告於警
    詢中之供述為證據，被告辯稱：警方於查獲伊到製作警詢筆
    錄期間，不斷要伊供出上游，叫伊盡量配合，警詢中伊是受
    警方誘導而為陳述云云。然查，警方於108年6月16日23時許
    ，在其桃園市○○區○○路0段00巷0弄0號2樓2室，因另案通緝
    查獲被告，經附帶搜索後扣得甲基安非他命14包、大麻1包
    等物，被告坦承為其所有，故將被告帶回警局，其間並未強
    迫被告自白扣案毒品為其所有，且未告知被告倘供出上游，
    將移送較輕罪名，此據證人即執行搜索暨製作警詢筆錄之警
    員蔡佳叡於本院審理中證述明確（本院卷第198至199頁），
    復經本院勘驗被告之警詢錄音內容，認被告與警員係以一問
    一答方式製作筆錄，警員詢問態度和善並無強暴、脅迫、誘
    導或不正訊問之情，被告於警詢中除陳述扣案毒品為其所有
    ，且與警員閒談施用大麻之感覺，此有本院勘驗筆錄1份為
    憑（本院卷第200至201頁），堪信被告於警詢中所述，係出
    於其自由意識所為，難認有被告所指警員以誘導或其他不正
    方法之情形，應認具備證據能力。
　㈡按被告以外之人（包括證人、鑑定人、告訴人、被害人及共
    同被告等）於審判外之陳述雖不符刑事訴訟法第159 條之1
    至之4等4條之規定，而經當事人於審判程序同意作為證據，
    法院審酌該言詞陳述或書面陳述作成時之情況，認為適當者
    ，亦得為證據（第1項）。當事人、代理人或辯護人於法院
    調查證據時，知有第159條第1項不得為證據之情形，而未於
    言詞辯論終結前聲明異議者，視為有前項之同意，刑事訴訟
    法第159條之5定有明文。立法意旨在於傳聞證據未經當事人
    之反對詰問予以核實，原則上先予排除。惟若當事人已放棄
    反對詰問權，於審判程序中表明同意該等傳聞證據可作為證
    據；或於言詞辯論終結前未聲明異議，基於尊重當事人對傳
    聞證據之處分權，及證據資料愈豐富，愈有助於真實發見之
    理念，且強化言詞辯論主義，使訴訟程序得以順暢進行，上
    開傳聞證據亦均具有證據能力。經查，除上開證據方法外，
    本院以下所引用被告以外之人於審判外之陳述，檢察官及被
    告於審判期日就本院提示之前揭證據方法於言詞辯論終結前
    ，未就所調查之證據主張有刑事訴訟法第159條第1項不得為
    證據之情形，本院審酌各該證據資料製作時之情況，亦無違
    法不當或證明力明顯過低之瑕疵，以之作為證據應屬適當，
    依刑事訴訟法第159條之5規定，認該等證據均具證據能力。
  ㈢本判決所引用之非供述證據部分，與本案均有關聯性，復無
    證據證明係實施刑事訴訟程序之公務員以不法方式所取得，
    亦無刑事訴訟法第159條之4顯有不可信之情況與不得作為證
    據之情形，且經本院於審理期日依法進行證據之調查、辯論
    ，依刑事訴訟法第158條之4之反面解釋，應有證據能力。
貳、實體部分
一、訊據被告賴紹凱固不否認警方於上揭時地，扣得甲基安非他
    命14包、大麻1包一節，惟矢口否認有何持有第二級毒品純
    質淨重20公克以上犯行，辯稱：伊當天是前往乾哥哥吳建成
    住處，向其購買17.5公克甲基安非他命，其餘扣案甲基安非
    他命及大麻均為吳建成所有，此由伊尿液檢驗沒有大麻陽性
    反應可資證明；警方以伊若不承認，要一併將在場之人徐瑞
    宏帶至警局脅迫伊，伊才承認扣案毒品均為伊所有，實際上
    伊持有的甲基安非他命未達純質淨重20公克以上云云。
二、經查　　
　㈠警方於上揭時地，扣得甲基安非他命14包、大麻1包均為被告
    所有，業據被告賴紹凱於警詢及偵查中坦承不諱（108年度
    毒偵字第3427號卷〈下稱偵查卷〉第4至8頁、第34至35頁），
    而扣案之白色結晶體14包（合計淨重42.581公克，共取樣0.
    0867公克鑑驗用罄，驗餘合計淨重42.4943公克，合計純質
    淨重36.0186公克），驗出甲基安非他命成分；另扣案之乾
    燥菸草1包（毛重0.4010公克），驗出有大麻成分，有交通
    部民用航空局航空醫務中心108年7月18日航藥鑑字第000000
    0號、第0000000Q號、108年7月10日航藥鑑字第0000000號毒
    品鑑定書各1份附卷可憑（偵查卷第49頁、第53頁、第58頁
    ），並有甲基安非他命14包、大麻1包扣案可憑，自堪認定
    被告持有純質淨重20公克以上甲基安非他命及大麻。
  ㈡被告固辯稱警方係以欲一併將在場之人徐瑞宏帶至警局乙節
    脅迫其自白云云，然證人徐瑞宏於原審審理中證述當日查獲
    過程時，未提及被告有遭警方以此節脅迫之情（原審卷第30
    5至314頁），其於本院審理中復證稱：伊一開門就被警察衝
    撞，整個場面很混亂，伊好像有聽到警察叫被告趕快認一認
    這一句而已等語（本院卷第196頁），已難認被告所辯為真
    實可採，且證人徐瑞宏嗣後既未同時前往警局，顯然被告於
    製作警詢筆錄時，此脅迫已解除，被告自無於警詢中虛偽自
    白之必要，又被告於108年6月17日警詢中坦承扣案物品均為
    其所有後，旋於同日晚間移送臺灣桃園地方檢察署接受檢察
    官訊問，不僅未陳述其遭脅迫之情，反供稱：移送的事實是
    真的，伊被警方查到持有大麻、甲基安非他命等物，查獲前
    伊也施用過甲基安非他命等語在卷（偵查卷第34頁），被告
    辯稱其遭警員脅迫始為不利於己之供述，已悖於常情，尚難
    採信。
  ㈢被告復辯稱當日係前往向吳建成購買17.5公克甲基安非他命
    等語，然不僅與被告於警詢及偵查中之供述不一，且與被告
    於原審訊問時供稱：那個地方是伊乾哥哥的租屋處，伊的東
    西大概14、15公克的甲基安非他命，全部是45公克，伊沒有
    帶那麼多東西過去等語不符（原審卷第166頁），已難信其
    所辯可採。又吳建成已於109年2月24日死亡，有吳建成之本
    院被告前案紀錄表1份附卷可稽（原審卷第263頁），固無從
    傳喚吳建成以證實之，惟警方係因線民供出被告為其毒品上
    游，並居住於桃園市○○區○○路0段00巷0弄0號2樓2室，始查
    知斯時已遭通緝之被告實際住處，因而前往上址逮捕被告，
    此據證人即查獲被告之警員蔡家叡於本院審理中證述明確（
    本院卷第197頁），被告於警詢中亦陳稱上址為其建成哥哥
    為其承租，自己一人居住等語，此有本院勘驗筆錄1份在卷
    可憑（本院卷第200至201頁），足認上址為被告平日居住處
    所，而非其乾哥哥之租屋處。佐以當日係徐瑞宏陪同被告前
    往上址，徐瑞宏均並未看見被告與他人交易毒品一節，業據
    證人徐瑞宏於原審及本院審理中證述在卷（原審卷第307頁
    、本院卷第195頁），而扣案之甲基安非他命係放置於進門
    後即目視可及之床墊上，且堆置於相同地方，並未分兩處置
    放，此有搜索照片3張附卷可憑（偵查卷第23頁反面至24頁
    ），衡情甲基安非他命價格甚高，扣案之甲基安非他命14包
    合計淨重42.4943公克，即使扣除被告所稱其向吳建成購買
    之17.5公克甲基安非他命，尚高達24.9943公克，顯有相當
    價值，依被告所述其尚需支付價金向吳建成購買甲基安非他
    命，倘其餘甲基安非他命確為吳建成所有，其又豈有可能將
    之隨意放置於床上，未與被告所購買之甲基安非他命分開放
    置，即逕自外出，未防範被告任意處分該甲基安非他命？自
    難認被告所辯可採。
　㈣證人徐瑞宏固於原審審理中證稱：那天是被告叫伊載他去找
    他哥哥，桃園市○○區○○路0段00巷0弄0號2樓2室好像是被告
    乾哥哥的住處；被告在現場是跟警察說扣案毒品是他哥哥的
    ，但沒有說出他哥哥的名字等語（原審卷第306頁、第309頁
    ），然證人徐瑞宏於原審審理中亦證稱：伊忘記進去時被告
    的哥哥在不在；也忘記被告有無與他哥哥互動；被告沒有介
    紹他哥哥叫什麼名字；警方好像是在床墊的某個角落找到毒
    品；伊和被告從早上一直待到晚上8點多；是被告持鑰匙開
    門進入的；進去約2個小時左右被告乾哥哥才來，來了之後
    有小聊一下，然後他哥哥說有事，所以先離開，之後就沒再
    回來了；伊有跟被告說時間太晚了伊要回家，被告說他要留
    下來等語（原審卷第306頁、第309至第313頁），於本院審
    理中則證稱想不起來被告原本住處為何等語（本院卷第195
    頁），綜合證人徐瑞宏所述，其係聽聞被告陳稱該處為被告
    乾哥哥之住處，又被告不僅持有該處鑰匙，得以自由進入，
    被告乾哥哥嗣後到達該處，亦僅與其等小聊一下即離去，被
    告與友人仍可持續留在該處，至晚間23時許警方前往逮捕被
    告時，被告之乾哥哥仍未返回，反而顯示被告對於該處有相
    當支配權利，被告乾哥哥則更像過客，究竟所謂被告乾哥哥
    是否確實存在、該處是否為被告乾哥哥所居住，已非無疑，
    且依證人徐瑞宏證述脈絡以觀，其於原審作證之初對於被告
    於當日與乾哥哥之互動情形、進門時被告乾哥哥是否在家，
    均陳稱不記得，甚且所證述扣案毒品係放置於床墊角落遭查
    獲，亦與事實不符，嗣卻又能清楚證述被告乾哥哥一開始不
    在家，嗣後有返家，但又離去等細節，其證述反覆不一，實
    有迴護被告之情，尚難以其證述為被告有利之認定，併此敘
    明。
　㈤被告於108年6月17日凌晨2時許，經警採集其尿液送驗，呈甲
    基安非他命陽性反應、大麻代謝物陰性反應，固有勘察採證
    同意書、臺灣尖端先進生技醫藥股份有限公司108年6月28日
    濫用藥物檢驗報告、臺北市政府警察局偵辦毒品案件尿液檢
    體委驗單各1份附卷可憑（偵字卷第16頁、第42至43頁），
    然僅能證明被告於採集尿液前數日，並未施用大麻，而持有
    毒品與施用毒品係分屬不同之犯罪事實，兩者間不存在必然
    之關係，尚無從據此認定扣案大麻非被告所有。
　㈥綜上，足認被告於上揭時地，持有扣案純質淨重逾20公克之
    甲基安非他命及大麻之情。被告雖聲請傳喚房東證明查獲處
    所為吳建成所承租，然具名承租該處之人，並不等同為實際
    使用該處之人，此由被告於警詢時供稱查獲處所為友人為其
    承租等語益明，且經警前往上址查訪，因大門深鎖，無法取
    得租賃契約而查知房東姓名年籍，此有警員職務報告1份在
    卷可憑（本院卷第181頁），因認無傳喚房東之必要。本案
    事證明確，被告犯行堪以認定，應予依法論科。
三、論罪
　㈠按甲基安非他命、大麻均為毒品危害防制條例第2條第2項第2
    款所稱之第二級毒品，不得非法持有。又甲基安非他命與大
    麻雖為不同型態之毒品，然均屬第二級毒品，故於判斷所持
    有毒品數量是否已達毒品危害防條例第11條第3至6項所定一
    定數量時，應合併計算，而為單純一罪。故核被告所為，係
    犯毒品危害防制條例第11條第4項之持有第二級毒品純質淨
    重20公克以上罪。公訴人認被告係犯持有第二級毒品（大麻
    部分）、持有第二級毒品純質淨重20罪（甲基安非他命部分
    ），應依想像競合犯論處，容有誤會。
　㈡被告前因施用毒品案件，經臺灣臺北地方法院以103年度簡字
    第609號判決判處有期徒刑2月，於103年9月5日易科罰金執
    行完畢，此有本院被告前案紀錄表1份附卷可稽，其於前案
    有期徒刑執行完畢後5年內，故意再犯再犯本案有期徒刑以
    上之罪，為累犯，審酌被告於施用毒品前案徒刑入監執行完
    畢，復犯罪質相近之本案犯行，足徵其並未真正悛悔改過，
    刑罰反應力確屬薄弱，且以其本案再犯之情節而論，亦具相
    當惡性，自不宜量處最低法定刑，而應酌量加重其刑，延長
    矯正期間，將有助其之再社會化，亦符合憲法罪刑相當原則
    之要求，參酌司法院大法官釋字第775 號解釋意旨，認應依
    刑法第47條第1項規定加重其刑。
參、駁回上訴之理由
    原審經詳細調查及審理後，為相同之認定，並審酌被告犯罪
    之動機、持有毒品之數量暨犯後矢口否認等一切情狀，量處
    有期徒刑10月，並就沒收部分說明：扣案之甲基安非他命14
    包（含袋合計毛重45.557公克、因鑑驗共取樣0.0867公克、
    合計純質淨重36.0186公克）、大麻1包（毛重0.4010公克，
    取樣0.0017公克檢驗，餘重0.3993公克），係查獲之第二級
    毒品，依毒品危害防制條例第18條第1項之規定沒收銷燬之
    。又盛裝毒品之包裝袋或包裝容器，以現今所採行之鑑驗方
    式，包裝袋或包裝容器均仍會殘留微量毒品，而無法將之完
    全析離，應一併諭知沒收銷燬。經核原審上開認事用法，均
    無違誤，量刑及沒收亦稱允恰。被告上訴意旨略以：伊當日
    係前往吳建成租屋處，以2萬元向其購買甲基安非他命約17.
    5公克，其餘扣案甲基安非他命為吳建成所有，伊並未持有
    第二級毒品純質淨重20公克以上等語。惟被告於上揭時地，
    確實持有純質淨重20公克以上之第二級毒品甲基安非他命及
    大麻，此經本院認定並說明理由如前，被告猶執相同辯詞提
    起上訴，否認犯罪，指摘原審判決不當，並無理由，應予駁
    回。
據上論斷，應依刑事訴訟法第368條，判決如主文。
本案經檢察官劉昱吟聲請簡易判決處刑，檢察官許仲瑩到庭執行
職務。
中　　華　　民　　國　　111 　年　　3　　月　　24 　　日
                  刑事第九庭    審判長法　官  潘翠雪
                                      法　官  陳信旗
                                      法　官  俞秀美
以上正本證明與原本無異。
如不服本判決，應於收受送達後20日內向本院提出上訴書狀，其
未敘述上訴之理由者並得於提起上訴後20日內向本院補提理由書
（均須按他造當事人之人數附繕本）「切勿逕送上級法院」。
                                      書記官  謝崴瀚
中　　華　　民　　國　　111 　年　　3 　　月　　24　　日